臺灣臺中地方法院刑事判決
110年度簡上字第273號
上  訴  人  
即  被  告  陳啟哲


輔  佐  人  
即被告之子  陳鶴紳


上列上訴人即被告因毀棄損壞案件，不服本院沙鹿簡易庭中華民
國110年5月17日110年度沙簡字第237號第一審簡易判決（聲請簡
易判決處刑案號：110年度偵字第6099號），提起上訴，本院判
決如下：
    主    文
原判決撤銷。
陳啟哲犯毀損他人物品罪，處拘役拾日，如易科罰金，以新臺幣
壹仟元折算壹日。緩刑貳年。
    犯罪事實
一、陳啟哲與紀國津係鄰居。陳啟哲於民國109年12月29日11時
    許，見紀國津在其所有之臺中市○○區○○路0段000號旁之空地
    （忠孝段701-4地號土地）上，僱人鋪設水泥，陳啟哲自認
    水泥會妨害其位在中央路1段934號住處之排水，竟基於毀損
    之犯意，趁水泥未乾之際，持鏟子刮除部分水泥而毀損之，
    足生損害於紀國津。
二、案經紀國津訴由臺中市政府警察局清水分局報告臺灣臺中地
    方檢察署檢察官偵查聲請簡易判決處刑。
    理    由
一、證據能力部分：
  ㈠按被告以外之人於審判外之陳述，雖不符刑事訴訟法第159條
    之1至第159條之4之規定，而經當事人於審判程序同意作為
    證據，法院審酌該言詞陳述或書面陳述作成時之情況，認為
    適當者，亦得為證據；又當事人、代理人或辯護人於法院調
    查證據時，知有第159條第1項不得為證據之情形，而未於言
    詞辯論終結前聲明異議者，視為有前項之同意，刑事訴訟法
    第159條之5定有明文。經查，本判決以下所引用上訴人即被
    告陳啟哲（下稱被告）以外之人於審判外之言詞或書面陳述
    ，對被告而言，性質上均屬傳聞證據，惟被告及輔佐人均已
    知悉有刑事訴訟法第159條第1項之情形，且未於言詞辯論終
    結前聲明異議，本院審酌上開證據作成時之情況，尚無違法
    取證或不當之情形，復與本案之待證事實間具有相當之關聯
    性，以之作為證據應屬適當，揆諸上開規定，應認有證據能
    力。
  ㈡又傳聞法則乃對於被告以外之人於審判外之言詞或書面陳述
    而為之規範，本判決以下所引用之非供述證據，無刑事訴訟
    法第159條第1項規定傳聞法則之適用，且與本案待證事實具
    有關聯性，亦查無依法應排除其證據能力之情形，依法自得
    作為證據。
二、認定事實所憑之證據及理由：
    訊據被告固坦承於上揭時間、地點，持鏟子刮除告訴人紀國
    津在其所有之上開土地上鋪設之水泥等情，惟矢口否認有何
    毀損犯行，辯稱：告訴人叫人鋪設時，我說水泥不可以鋪到
    排水溝，但水泥師傅說業主沒有交代，我就去找告訴人的家
    人，但告訴人要我自己想辦法，師傅後來鋪設水泥時，我說
    我挖一個洞，這樣才可以排水，後來家人叫我不要挖了，我
    就走掉了，水泥後來也被補好了，我怎麼還會有毀損等語。
    然查：
  ㈠被告於上揭時間、地點，持鏟子刮除告訴人在其所有之上開
    土地上鋪設之水泥等情，業據被告於警詢、偵查、本院準備
    程序及審理中均坦承不諱，核與證人即告訴人於警詢及偵查
    中之證述相符，並有臺中市清水地政事務所土地所有權狀、
    土地複丈成果圖及現場照片6張在卷可佐，此部分之事實首
    堪認定。
  ㈡再查，依上開現場照片所示，明確可見被告手持鏟子，刮除
    已經鋪設在地面上之水泥並挖掘出凹洞，顯然已破壞經鋪設
    完畢之水泥之外觀，有毀損之事實無訛，此時毀損犯行已經
    完成，縱使告訴人事後將水泥回填，仍無解於被告已經完成
    毀損犯行之事實，此部分所辯並不足採。
  ㈢末查，卷內並無證據證明被告所刮除之水泥處有被告住處之
    排水設備，縱然有排水設備，告訴人係在自己所有之土地上
    鋪設水泥，縱有影響被告住處之排水，亦非不法侵害，無從
    主張正當防衛；亦無從認定被告之任何權利，有因告訴人之
    行為而受有立即之危險，不能以其他合法手段處理，而必須
    要以刮除水泥之方式避免危難之正當事由存在，亦不構成緊
    急避難，被告此部分之辯解亦不足採。綜上所述，本案事證
    明確，應依法論科，被告上訴意旨猶執前詞否認犯行，並不
    足採，應予駁回。
三、論罪科刑暨撤銷改判部分：
  ㈠核被告所為，係犯刑法第354條之毀損他人物品罪。
  ㈡按滿80歲人之行為，得減輕其刑，刑法第18條第3項定有明文
    。查，被告係28年10月生，本案行為時已滿80歲，爰依上揭
    規定，減輕其刑。
  ㈢原審認被告罪證明確，予以論罪科刑，固非無見。惟原審未
    適用刑法第18條第3項規定減輕其刑，縱裁量不予減輕，亦
    未說明不予減輕之理由，已有違誤，被告上訴意旨否認犯行
    ，雖無理由，然原判決既有前揭之瑕疵，自應由本院予以撤
    銷改判。
  ㈣爰以行為人之責任為基礎，審酌被告不循正當管道解決糾紛
    ，擅自持鏟子刮除告訴人鋪設之水泥而毀損之犯罪手段、所
    生損害，及被告未坦承犯行，亦未賠償告訴人所受損害，犯
    後態度上無從為有利於被告之認定，及被告先前未有其他犯
    罪紀錄之素行，此有臺灣高等法院被告前案紀錄表在卷可查
    ，兼衡其於本院審理中自陳國小畢業之智識程度等一切情狀
    ，量處如主文第2項所示之刑，並諭知易科罰金之折算標準
    。
  ㈤被告先前並無其他犯罪紀錄，業如前述，審酌被告行為時已8
    1歲，與鄰居間因鋪設水泥之糾紛，未能思及其他合法之處
    理方式，一時失慮而犯本案，然經此偵審程序及刑之宣告，
    應知所警惕，信無再犯之虞，此次刑之宣告應以暫不執行為
    適當，爰依刑法第74條第1項第1款規定，宣告緩刑2年。
據上論斷，應依刑事訴訟法第455條之1第1項、第3項、第369條
第1項前段、第364條、第299條第1項前段，刑法第354條、第18
條第3項、第41條第1項前段、第74條第1項第1款，刑法施行法第
1條之1第1項，判決如主文。
本案經檢察官洪淑姿聲請簡易判決處刑，檢察官葉芳如、李濂到
庭執行職務。
中　　華　　民　　國　　110 　年　　10　　月　　28　　日
                  刑事第六庭  審判長法  官  柯志民
                                    法  官  蔡逸蓉
                                    法  官  陳昱翔
以上正本證明與原本無異。
本件不得上訴。
                                    書記官  陳筱惠
中　　華　　民　　國　　110 　年　　10　　月　　28　　日
附錄論罪科刑法條
刑法第354條
毀棄、損壞前二條以外之他人之物或致令不堪用，足以生損害於
公眾或他人者，處2年以下有期徒刑、拘役或1萬5千元以下罰金
。